最高法院刑事判決　　　　　　九十四年度台上字第一六一六號
　　上　訴　人　甲○○
上列上訴人因違反毒品危害防制條例案件，不服台灣高等法院中
華民國九十三年十二月三十日第二審更審判決（九十三年度上重
更(二)字第三號，起訴案號：台灣台北地方法院檢察署九十年度偵
緝字第一三六號），提起上訴，本院判決如下：
    主  文
原判決撤銷，發回台灣高等法院。
    理  由
本件原判決認定上訴人甲○○與潘作建、莊有鏢、顏永松（此三
人均已判處罪刑確定）及姓名年籍不詳之成年男子等人，共同基
於販賣第一級毒品海洛因牟利之概括犯意，自民國八十二年七月
至八十三年三月間，上訴人在大陸廣州市向「司徒國毅」販入海
洛因，再將之藏放於旅行箱推車之鐵管中，再由潘作建、顏永松
、莊有鏢及前述不詳姓名之男子輪流至廣州市將夾藏毒品海洛因
之旅行推車經香港帶回台灣，私運毒品入境多次，詳如原判決附
表（下稱「附表」）所示。事成潘作建將海洛因分裝販賣予不詳
姓名之中盤商。上訴人復於八十二年六月至十二月間與潘作建在
台北市○○街附近，以每兩新台幣（下同）五萬元之價格，販賣
海洛因予劉智榮（另案審理）多次；另與莊有鏢在台北市○○○
路○段三七０號前，共同販賣海洛因予賴裕星（已判處罪刑確定
）五、六次。嗣警察於八十三年六月七日在台北市○○街潘作建
住處，查獲潘作建所有欲供販毒之成份低劣，未能販售出去，以
檳榔盒包裝供販賣之海洛因十五盒（淨重五五一．一二公克）及
潘作建所有之電子秤一台。上訴人另基於意圖營利販賣毒品之犯
意，於八十六年八月十一日，在中國大陸廣州市金鷹飯店內，以
五十元人民幣之價格，賣予周斌華（已判處罪刑確定）海洛因０
．二五公克等情。因而撤銷第一審判決，改判論處上訴人共同連
續販賣毒品、及販賣毒品二罪罪刑。固非無見。
惟查，(一)、原判決事實欄論述，警察於八十三年六月七日在潘作
建住處，查獲潘作建所有欲供販毒之成份低劣，未能販售出去，
以檳榔盒包裝供販賣之海洛因十五盒等情，並於主文欄諭知沒收
。但該十五盒海洛因究係潘作建個人所有，抑或與上訴人共同販
入而共有？原判決並未明白認定，倘屬潘作建個人所有，與上訴
人無涉，則原判決在論處上訴人罪刑範圍內併予諭知沒收，即欠
允當；又該十五盒海洛因如係上訴人與潘作建共有，而意圖販賣
營利，則證人莊有鏢於警詢時供稱，潘作建有託其販賣該十五盒
海洛因，本來賴裕星要買，但他看過海洛因後，說純度太差，拒
絕購買，才退回給潘作建（見八十三年度偵字第一三０六０號卷
第九頁背面）等情，原判決（第四頁第十五至十七行）亦採信此
證詞資為論罪之依據。如果無誤，確有該次販賣毒品未遂之事實
，則自應為起訴效力所及，原審未併予審理，尚嫌有已受請求之
事項未予判決之違法。(二)、附表編號９、１０、、部分，原判
決認定係由不詳姓名之成年男子自大陸運輸走私毒品入境。惟該
不詳姓名之成年男子並未到案供認此事，而上訴人又否認犯行，
另原判決所引證人莊有鏢、潘作建、劉智榮之證言，亦未能證實
此事。原審究竟憑何證據及理由認定此部分犯行，原判決並未說
明，顯屬判決理由不備之疏誤。(三)、修正前肅清煙毒條例第十三
條第一項規定，犯販賣毒品罪者，其犯罪所得財物沒收之。此係
採強制沒收主義，除非已經證明該犯罪所得確已不存在者外，均
應諭知沒收，方符立法本意。原判決（第十五頁第三至六行）理
由論述，本件「販賣毒品之所得，經查並無任何具體事證可資佐
憑被告所犯運輸、販賣毒品等罪之所得尚未費失，或業經消費借
貸或消費寄託等可認為該販賣毒品所得之款仍屬存在之情形，爰
均不為沒收之宣告。」（見原判決第十五頁第三至六行）云云，
認為不能證明上訴人犯罪所得尚未費失或可認為仍屬存在，而不
為沒收之宣告，並未明確認定上訴人之犯罪所得均已不存在，其
論斷與上述意旨不符，亦欠允洽。上訴人上訴意旨，指摘原判決
不當，非無理由，應認仍有撤銷發回更審之原因。至原判決認為
無罪（即不另為無罪諭知）部分，因與發回之有罪部分，有審判
不可分之關係，爰一併發回更審。附此敘明。
據上論結，應依刑事訴訟法第三百九十七條、第四百零一條，判
決如主文。
中　　華　　民　　國　九十四　年　　三　　月　三十一　日
                      最高法院刑事第五庭
                          審判長法官  吳　雄　銘
                                法官  池　啟　明
                                法官  郭　毓　洲
                                法官  吳　三　龍
                                法官  林　永　茂
      本件正本證明與原本無異
                                      書  記  官
中　　華　　民　　國　九十四　年　　四　　月　　四　　日
                                                      Ｅ
